【裁判字號】    97,聲繼,43
【裁判日期】    980316
【裁判案由】    聲明繼承
【裁判全文】
臺灣花蓮地方法院民事裁定              97年度聲繼字第43號
聲  請  人  乙○○
代  理  人  甲○○
上列聲請人聲明繼承被繼承人丙○○（民國○○年○月○日生，身分
證統一編號：Ｚ000000000號，生前住花蓮縣玉里鎮長良里14鄰忠
義33號）遺產事件，本院裁定如下：
    主  文
聲請駁回。
程序費用由聲請人負擔。
    理  由
一、本件聲請意旨略以：聲請人乙○○為大陸地區人民，係被繼
    承人丙○○（民國○○年○月○日生，身分證統一編號：Ｚ00000
    0000號，生前住花蓮縣玉里鎮長良里14鄰忠義33號）之胞弟
    ，依民法第1138條規定為第三順位繼承人，對被繼承人丙○
    ○之遺產有繼承權，爰依臺灣地區與大陸地區人民關係條例
    第66條規定聲明繼承丙○○之在臺遺產云云。
二、按大陸地區人民繼承臺灣地區人民之遺產，應於繼承開始起
    3年內以書面向被繼承人住所地之法院為繼承之表示，臺灣
    地區與大陸地區人民關係條例第66條第1項前段定有明文。
    故依臺灣地區與大陸地區人民關係條例第66條第1項前段規
    定向法院聲明繼承者，限於被繼承人在大陸地區之繼承人。
    經查，本件聲請人乙○○主張其為被繼承人丙○○在大陸地
    區之胞弟，固據聲請人提出中華人民共和國雲南省祿豐縣公
    證處（2008）雲祿豐證字第123號公證書為證，並經財團法
    人海峽交流基金會以（97）核字第062765號函認證而得認為
    其形式為真正；然該證明書之內容是否符合事實，該基金會
    並無從得知，尚不能僅憑上開經認證之公證書遽認聲明人之
    主張為真實。次查，本院依職權向國防部陸軍司令部及行政
    院國軍退除役官兵輔導委員會花蓮縣榮民服務處調閱被繼承
    人之親屬資料結果，被繼承人之兵籍表家屬欄記載「父珍吾
    、母陳氏、弟林光」，另被繼承人之單身榮民親屬關係表並
    未有聲請人乙○○為被繼承人之胞弟及其他兄弟姊妹等親屬
    關係之記載，已有國防部陸軍司令部97年10月23日國陸人勤
    字第0970021601號函、行政院國軍退除役官兵輔導委員會花
    蓮縣榮民服務處97年10月27日花榮處字第0970006092號函附
    之丙○○善後繼承卷宗各1件可查。是聲請人自稱為丙○○
    之胞弟及其所提出之大陸地區公證書所記載之內容，顯與花
    蓮縣後備指揮部及行政院國軍退除役官兵輔導委員會花蓮縣
    榮民服務處函覆之親屬資料記載不同，是難認聲請人即為被
    繼承人之胞弟，聲請人之聲明已難認真實。又兩岸現已開放
    探親許久，雙方往來密切，被繼承人若有胞弟居住於中國大
    陸地區，理當會前往大陸地區探視聲請人，惟聲請人迄今尚
    未提出被繼承人之探親合照及相關通信資料，亦可證被繼承
    人丙○○於大陸地區應無兄弟姊妹存在。故本件審核結果，
    核無聲請人為丙○○親屬之記載資料可資審認，是聲請人乙
    ○○自稱為被繼承人之胞弟及其所提出之大陸地區公證書所
    記載之內容，顯與上開被繼承人之親屬資料內容不符；故聲
    請人是否為丙○○在大陸地區之胞弟而得為繼承人，已有疑
    義。因聲請人所提出資料內容與前開國防部陸軍司令部及行
    政院國軍退除役官兵輔導委員會花蓮縣榮民服務處函覆之丙
    ○○親屬資料不符，無法確認聲請人為真正之繼承人。從而
    ，本件聲請人聲明繼承，於法未合，應予駁回。
三、依非訟事件法第21條第1項前段，裁定如主文。
中    華    民    國    98    年    3     月    16    日
                  家事法庭      法  官  沈士亮
以上正本係照原本作成。
如對本裁定抗告，須於裁定送達後10日之不變期間內，向本院提
出抗告狀，並繳納抗告費新臺幣1,000元。
中    華    民    國    98    年    3     月    17    日
                                書記官  陳景源


司法院資訊處製作；財團法人民間司法改革基金會備份。
